臺灣桃園地方法院刑事判決　　　　　　 99年度簡上緝字第4號
上　訴　人
即　被　告　曾陽明
上列上訴人即被告因違反自來水法案件，不服本院中華民國98年
3月16日98年度壢簡字第421號第一審刑事簡易判決（聲請簡易判
決處刑書案號：97年度偵字第25355 號），提起上訴，本院管轄
之合議庭自為第一審判決如下︰
    主  文
原判決撤銷。
曾陽明無罪。
    理  由
一、公訴意旨略以：上訴人即被告曾陽明係桃園縣中壢市○○路
    ○ 段117 號建築物之住戶，意圖為自己不法之所有，自97年
    7 月30日後某日起至同年12月22日自來水公司復水前某日止
    時間起，即在上開建築物頂樓，自臺灣自來水股份有限公司
   （下稱自來水公司）之自來水管路上私接管線，以此繞越所
    裝量水器方式竊取該建築物內住戶所有不詳水量之自來水供
    己澆花植草所用，嗣該建築物之住戶黃仁昶發覺有異，報警
    前往現場勘查處理後，查悉上情。
二、按犯罪事實應依證據認定之，無證據不得推定其犯罪事實；
    又不能證明被告犯罪者，應諭知被告無罪之判決，刑事訴訟
    法第一百五十四條、第三百零一條第一項分別定有明文。再
    按告訴人之告訴，係以使被告受刑事訴追為目的，是其陳述
    是否與事實相符，仍應調查其他證據以資審認（最高法院五
    十二年台上字第一三○○號判例參照）。又事實之認定，應
    憑證據，如未能發現相當證據，或證據不足以證明，自不能
    以推測或擬制之方法，為裁判基礎（最高法院四十年台上字
    第八六號判例參照）。認定不利於被告之事實，須依積極證
    據，苟積極證據不足為不利於被告事實認定時，即應為有利
    於被告之認定，更不必有何有利之證據（最高法院三十年上
    字第八一六號判例）；而所謂「積極證據足以為不利被告事
    實之認定」係指據為訴訟上證明之全盤證據資料，在客觀上
    已達於通常一般之人均不致於有所懷疑，而得確信被告確曾
    犯罪之程度，若未達到此一程度，而有合理懷疑之存在時，
    即無從為有罪之認定（最高法院七十六年台上字第四九八六
    號判例可資參照）。
三、本件公訴人認被告涉犯前揭之罪嫌，無非係以告訴人黃仁昶
    之指訴、證人劉訓帆之證詞及被告位於該址12樓之水錶先前
    即因未繳水費經自來水公司拆表，該處即無自來水可用，但
    被告之住處卻有魚池蓄水，被查獲時，有看見自總水錶旁邊
    連接自來水之供水管，通往被告所住之12樓，並且有連接至
    附近的魚池及個人水塔，魚池裡並有六、七分滿之水為其主
    要依據。然訊據被告曾陽明，固坦承頂樓12樓之水錶已經拆
    除，並有魚池養殖花草之事實，惟堅詞否認有自總水表旁邊
    連接自來水私接管線竊用自來水之犯意，辯稱：告訴人黃仁
    昶、證人劉訓帆所述之水管是洗外牆的水管，因為12樓沒有
    水，伊是用水桶接了地下井水提水搭電梯到樓頂使用，魚池
    內沒有養魚、水深沒有超過一尺，伊實無竊水之犯行等語。
四、經查：
  (一)據證人劉訓帆均係聽聞告訴人黃仁昶之陳述，而至現場勘查
    ，並認該條連接自來水公司管線之小水管為被告曾陽明私接
    之水管，復以該處12樓沒有其他的取水方式，逕認被告曾陽
    明係經由該私接的小水管取得日常用水云云，惟經證人即該
    大樓管委會主委曾祥卿於庭訊時證稱：「（問：97年偵字第
    25355 號卷第27頁下方、28頁下方照片，位於12樓延伸上去
    及頂樓13樓外牆的水管是不是19年前舊的水管，是洗外牆還
    有冷氣空調的預留水管？）答：對，外牆都是帷幕，水管就
    是預留下來洗外牆使用的。」、「（問：上次於審判程序中
    證稱被告取水的位置，是在大樓從地下室的蓄水池用抽水馬
    達汲取自屋頂水塔，再由屋頂水塔分管至各住戶的水錶，被
    告私接水管取用自來水，應該屬於大樓的公共用水等語，是
    否實在？（提示筆錄）則被告接取公共用水的位置，究竟是
    在何處？（提示97年度偵字第25355 號卷第27、28頁照片）
    答：照片上的水管是供水的部分，就是從地下室二樓把水打
    上來的水管，偵卷上的照片沒有照到被告接水的位置。當時
    不是我報案，之後是因為我要收管理費的時候遇到11樓的黃
    仁昶先生，是他去舉報的，當時警察來的時候，我也不知道
    因為我沒有住在那邊。事後我知道去拍照時，我是沒有拍到
    有偷接，可是因為黃仁昶一直說那個地方有偷接，可是因為
    黃仁昶不了解那個水的來源，【水的來源是從自來水公司總
    表進到地下室二樓蓄水池後，再由蓄水池打到十三樓的樓頂
    的水塔，水塔下來的主幹管經過自來水公司的水錶，水錶有
    錶前跟錶後，再分層供水】。我去看的時候，是警察告訴我
    後，【我才跟監察委員去看，是沒有看到私接這個情形，因
    為水管都在錶後。我跟監察委員去拍照片時，是沒有照到被
    告偷接水的位置】。我去拍照片的時候，是在警察拍照之後
    ，當時照的照片我要找一下，當時我們去現場看到的情形不
    是偵卷照片上這樣。【27頁下方照片的水管延升上去到28頁
    上方照片的水管，28頁下方照片的水管是另外一邊的水管，
    是洗外牆的水管】，27頁的相片是28頁相片的底下，現場照
    片搞錯了，位置不對。」、「（問：（提示97年度偵字第25
    355 號27頁下方照片及本院卷第97頁左下方照片）本件檢察
    官起訴被告竊取錶前自來水係依劉訓帆於偵查中供稱該偵卷
    27頁下方照片所示的水管，即是私接竊取後接往澆花植草所
    用，但依被告曾陽明及證人曾祥卿之供證述，該照片所示水
    管係接往洗外牆所用，本院於100 年6 月8 日至現場履勘，
    拍攝本院第97頁左下方照片，該水管已遭截斷，但依現場履
    勘結果，認為該水管確實接往洗外牆的水管，並非私自竊取
    自來水供己用，劉訓帆於偵查中的證述顯與事實不符，有何
    意見？）答：我們管委會在98年11月份還有洗一次外牆。因
    為錶區是在後面，整個外牆是在前面，所以我沒有管子可以
    使用來洗外牆，只能從供水區過去，後來因為有爭議所以98
    年11月份洗完外牆後，管委會98年12月份就截斷該水龍頭了
    ，從截斷後就沒有再洗過外牆。後來也因為沒有洗過外牆，
    偵卷28頁下方照片的水龍頭就被拔掉了，本次去履勘也沒有
    照到照片，拔掉的原因也是怕人盜用自來水，因為是公共用
    水。【偵卷27頁下方照片，劉訓帆註明曾陽明私接照片，這
    條水管就是接到洗外牆最後到28頁下方龍頭的這條水管，這
    條水管是洗外牆的水管，不是曾陽明私接的，是我們管委會
    接的，當時是接在分錶之前總錶之後，所以是公共用水。】
    」等語，再本院受命法官於100 年6 月8 日到現場履勘時發
    現「12樓之小水管目前已遭管委會截斷（即偵查卷27頁照片
    下方之水管），係從表前接管，該小水管延伸至12樓頂，連
    接圍繞13樓外緣一圈之洗外牆水管（本院勘驗筆錄照片第12
    8 、130 、131 頁）後，最後接於勘驗筆錄129 頁之水龍頭
    （即偵查卷第28頁之水龍頭），該水龍頭（現亦經管委會截
    斷）上方並未有連接水管；而於表後即分表處有另一灰色水
    管連接曾陽明所有之小水塔；12樓之魚池水量不到三分之一
    ，魚池周圍有一條水管，地面有明顯之水管痕跡，另勘驗地
    下停車場，確有井水連接水管，供住戶使用。」有本院勘驗
    筆錄與現場照片在卷可稽（本院審理卷第92頁），足認偵查
    卷照片第27頁下方之水管，雖係由表前接管，惟係管委會由
    供水區連接小水管至12樓頂之外牆，作為清洗該大樓外牆帷
    幕之用，有截斷之水管、水管架等照片在卷可稽，核亦與證
    人曾祥卿於本院審理時所證相符，從而前述小水管確係管委
    會連接供作洗外牆之用之管線，亦堪認定。又縱被告曾陽明
    有從其自己分表（嗣已拆除水表，但水管仍在）後接取水管
    到伊個人之小水塔儲水，但此為被告自己水表之用水，被告
    曾陽明自然有權利決定使用之方式，此不得遽為被告不利之
    認定，亦與本件檢察官起訴之自來水法第98條第1 款之構成
    要件「未經自來水事業許可，在『自來水事業供水管線上取
    水者』」不符，先予敘明。
  (二)公訴意旨另以魚池旁有明顯之水管痕跡，足認被告曾陽明係
    以清洗外情之水龍頭接水種花、植草使用云云，而被告曾陽
    明固不否認有以橡皮水管澆花、植草，惟堅詞否認有何竊水
    之犯行，辯稱：橡皮水管是我原來有自來水的時候，我用來
    澆花用的，後來我把自來水停掉，橡皮水管沒有拿走，都放
    在那裡等語，經質之證人劉訓帆證稱：「（問：既稱黃仁昶
    跟你說曾陽明私接27頁下方水管，並且在28頁下方的水龍頭
    接水使用，又稱本院履勘現場時地面上有橡皮水管的痕跡，
    則本件最初你去現場勘察時有無看到該水龍頭，上接有橡皮
    水管通往植花、種草處竊水使用？）答：我第一次去勘查現
    場時沒有看到橡皮水管接到水龍頭上面，當時地上只有橡皮
    水管，而且不是在水龍頭的附近，當時第一次履勘時我們先
    到樓下的水錶確定曾陽明十二樓的水錶是空錶，也就是說曾
    陽明不可能有自來水可以使用，我們當時看到橡皮水管，因
    為水管夠長，水管頭在何處我不清楚，【橡皮水管整條平鋪
    在地上，距離28頁下方的水龍頭大約十幾公尺左右】，【也
    沒有留意有無橡皮水管的痕跡，當時從水龍頭這邊看過去，
    看不到橡皮水管】，但後來【與法院去履勘現場當時就有看
    到在靠近水龍頭附近的地面有橡皮水管的痕跡，但橡皮水管
    已經被收起來了放在靠近魚池的廣場上】，依照長度很像就
    是我第一次看到的那條橡皮水管。」、「（問：依你方稱你
    於第一次與黃仁昶勘查現場及第二次與法院履勘現場都有看
    到橡皮水管，有無量取橡皮水管的長度？依該長度及你至現
    場的瞭解，該橡皮水管的長度是否足以從偵卷28頁下方現已
    拆除的水龍頭接至轉角及廣場後的魚池？）答：我沒有量橡
    皮水管的長度，但以我目測有可能長度接的上。」、「（問
    ：就100 年6 月8 日去勘驗現場，請你清楚描述水管痕跡是
    從何處開始到何處結束，是否是連貫的？）答：因為當時水
    龍頭的部分已經長滿雜草，相隔水龍頭不到三公尺，就看到
    一條長長的痕跡。痕跡走向是轉過轉角走向魚池，來到魚池
    旁邊，因為只是痕跡所以不會直接連到魚池裡面。」，參諸
    本院勘驗筆錄及照片所示，魚池附近有一條水管、魚池旁地
    面雖有明顯水管之痕跡，惟經本院受命法官至現場勘驗時，
    該條水管並無連接水龍頭，末端亦未放置魚池內，且水龍頭
    距離魚池尚有一大段距離，該條橡皮水管是否足以延伸如此
    之長度，誠屬有疑，又據證人劉訓帆所稱，第一次陪同告訴
    人履勘時，該條橡皮水管係整條平鋪在地上，距離28頁之水
    龍頭約有10幾公尺，後又改稱橡皮水管之痕跡相隔28頁之水
    龍頭不到3 公尺，是以橡皮水管距離水龍頭究竟多大距離，
    證人劉訓帆並未實際測量並比較二次勘驗結果有何不同，遽
    以臆測而認被告以該橡皮水管連接偵查卷第28頁之水龍頭，
    以竊得公共用水，稍嫌速斷，在無法證明該橡皮水管之用途
    之前提下，尚難僅因魚池旁之有橡皮水管痕跡，遽認其必有
    竊取自來水之故意或不法意圖。
  (三)再就被告有無竊取自來水之動機言之，被告於本院稱：12樓
    只有我一個人住，用水量很少，我都是到地下室去提水等語
    ，核與證人曾祥卿於本院審理時之證詞大致相符，且經本院
    勘驗現場地下室確有地下井水，參以被告曾陽明一人居住於
    該大樓12樓，若至地下室以水桶提水，約可使用一個禮拜左
    右，而該魚池之水位僅餘3 分之1 、池中亦無養殖魚類等情
    ，衡情確無大量用水之需求，應無僅為澆花、植草，而甘冒
    遭受刑事訴追之風險，擅自私接管線竊取自來水之必要。此
    外，復無其他積極證據足證被告當時另有其他私接管線取水
    之需求，按理並無竊取自來水之動機。至於證人劉訓帆現場
    拍得之照片僅能證明查獲當時之現狀，無法據以推論被告必
    有竊盜之不法所有意圖及故意，當亦不能援為被告不利之認
    定。
五、本件公訴人所指之水管既非被告私接，又揆諸上揭判例意旨
    ，實非能僅因告訴人之指訴、被告居住之樓層水錶遭拆除、
    被告所有之魚池旁有橡皮水管痕跡等情，而遽斷定被告有本
    件竊水犯行；此外，本件復查無任何積極證據足資證明被告
    有何公訴人所指之犯行，原審不察，遽以論罪科刑，自有未
    洽，被告上訴意旨，指摘原判決不當，非無理由，自應予以
    撤銷改判，並依第一審程序審理後為其無罪之諭知。
據上論斷。應依刑事訴訟法第455 條之1 第1 項、第3 項、第
369 條第1 項前段、第364 條、第301條第1項，判決如主文。
本案經檢察官陳立儒到庭執行職務。
中    華    民    國   100    年    8     月    12    日
                  刑事第十庭審判長    法  官  江德民
                                      法  官  華奕超
                                      法  官  黃鏡芳
以上正本證明與原本無異。
如不服本判決應於收受判決後10日內向本院提出上訴書狀，並應
敘述具體理由。其未敘述上訴理由者，應於上訴期間屆滿後20日
內向本院補提理由書(均須按他造當事人之人數附繕本)「切勿逕
送上級法院」。
                                      書記官  劉家蕙
中    華    民    國   100    年    8     月    15    日